臺灣高等法院刑事裁定
111年度聲再字第199號
聲  請  人  
即  被  告  潘忠勝


代  理  人  葉慶人律師
            楊偉毓律師
上列聲請人即被告因違反毒品危害防制條例案件，對於本院109
年度上訴字第2710號，中華民國109年11月5日第二審確定判決（
臺灣桃園地方法院107年度訴字第183號，起訴案號：臺灣桃園地
方檢察署106年度偵字第26389號、107年度偵字第1914號），聲
請再審，本院裁定如下：
    主  文
再審之聲請駁回。
    理  由
一、聲請再審意旨略以：本院109年度上訴字第2710號判決（下
    稱原確定判決）認定聲請人即被告潘忠勝（下稱被告）共同
    運輸第二級毒品，係因法務部調查局桃園市調查處於民國10
    6年11月24日持搜索票至被告當時位於臺中市○○區○○○街00號
    3樓之5租屋處執行搜索，扣得原確定判決附表編號7、9所示
    粉末，送法務部調查局鑑驗後，認均含第二級毒品3,4-亞甲
    基雙氧苯基甲胺戊酮（Pentylone）成分；然近日媒體披露
    ，多起鑑定機關誤將3,4-亞甲基雙氧苯基乙基胺丁酮（Euty
    lone）認定為3,4-亞甲基雙氧苯基甲胺戊酮（Pentylone）
    ，實務上亦有因此誤判而開啟再審之先例，而3,4-亞甲基雙
    氧苯基乙基胺丁酮（Eutylone）係於109年2月3日始經行政
    院公告增列為第三級毒品，倘本件扣得之上開粉末確實是3,
    4-亞甲基雙氧苯基乙基胺丁酮（Eutylone），被告所為亦不
    構成犯罪，為此認有再行鑑定之必要，且該鑑定結果影響被
    告權益甚鉅，符合刑事訴訟法第420條第1項第6款「因發現
    新事實、新證據，單獨或與先前之證據綜合判斷，足認受有
    罪判決之人應受無罪、免訴、免刑或輕於原判決所認罪名之
    判決」之情形，據此聲請再審云云。
二、按法院認為無再審理由者，應以裁定駁回之，刑事訴訟法第
    434條第1項定有明文。又按刑事訴訟法第420條第1項第6款
    規定「有罪判決確定後，因發現新事實或新證據，單獨或與
    先前之證據綜合判斷，足認受有罪判決之人應受無罪、免訴
    、免刑或輕於原判決所認罪名之判決者，為受判決人之利益
    ，得聲請再審」、同條第3項規定「第1項第6款之新事實或
    新證據，指判決確定前已存在或成立而未及調查斟酌，及判
    決確定後始存在或成立之事實、證據」，是依上開規定，得
    據為受判決人之利益聲請再審之「新事實」、「新證據」，
    固不以有罪判決確定前已存在或成立而未及調查斟酌者為限
    ，其在判決確定後始存在或成立之事實、證據，亦屬之；然
    該事實、證據，仍須於單獨觀察，或與先前之證據綜合判斷
    後，得以合理相信其足以動搖原確定之有罪判決，使受有罪
    判決之人應受無罪、免訴、免刑或輕於原判決所認罪名之判
    決者，始足當之。且依此原因聲請再審者，應提出具體之新
    事實或新證據，由法院綜合新證據、新事實，與案內其他有
    利與不利之全部卷證，予以判斷，而非徒就卷內業已存在之
    資料對於法院取捨證據之職權行使加以指摘，或提出與本案
    無關聯性證據演繹（最高法院106年度台抗字第202號裁定意
    旨參照）。
三、經查：
  ㈠原確定判決認定被告犯修正前毒品危害防制條例第4條第2項
    運輸第二級毒品罪、修正前同條例第4條第2項、第6項販賣
    第二級毒品未遂罪、懲治走私條例第2條第1項、第12條準私
    運管制物品進口罪，屬想像競合犯，從一重之運輸第二級毒
    品罪處斷之犯罪事實，業據原確定判決於判決理由內詳予敘
    明所依憑之證據及認定之理由，並就被告所辯各節，於判決
    理由內詳加敘明，並一一予以指駁在卷，經核閱無訛並無違
    經驗法則、論理法則與證據法則。
  ㈡本件扣案如原確定判決附表編號7、9所示香菸盒內不明粉末3
    包（含與該毒品難以完全析離之包裝袋3個）、不明粉末（
    白色）1包（含與該毒品難以完全析離之包裝袋1個），經法
    務部調查局以氣相層析質譜法、核磁共振光譜法鑑定結果，
    確均含第二級第178項毒品Pentylone成分，有該局107年2月
    23日調科壹字第10603481630號鑑定書可佐（見臺灣桃園地
    方法院107年度訴字第183號卷一第91頁至第92頁），自屬查
    獲之第二級毒品。
　㈢被告雖提出110年12月14日之新聞報導，主張高雄醫學大學附
    設中和醫院檢驗醫學部毒物室有多起將第三級毒品Eutylone
    誤判為第二級毒品Pentylone之情事，且臺灣士林地方法院
    亦因交通部民用航空局航空醫務中心嗣後將鑑定結果由第二
    級毒品Pentylone，更正為第三級毒品Eutylone，而以111年
    度聲再字第4號裁定開啟再審程序（見本院卷第33頁至第38
    頁）；然原確定判決之送鑑機關為法務部調查局，與被告前
    述曾誤判之高雄醫學大學附設中和醫院檢驗醫學部毒物室、
    交通部民用航空局航空醫務中心不同，已難逕認原確定判決
    所依憑之鑑定報告有所違誤，且觀諸前揭開啟再審裁定，係
    以扣案毒品經重新鑑定後，確實有誤判之情形為前提，而本
    院向臺灣桃園地方檢察署（下稱桃園地檢署）函調原確定判
    決附表編號7、9所示香菸盒內不明粉末3包（含與該毒品難
    以完全析離之包裝袋3個）、不明粉末（白色）1包（含與該
    毒品難以完全析離之包裝袋1個），該等扣案物均已依法沒
    收銷燬，有本院111年4月18日院彥刑真111聲再199字第1110
    600139號函、桃園地檢署111年5月13日桃檢維子110執沒281
    5字第1119053355號函在卷可稽（見本院卷第57頁、第65頁
    ），自無重新鑑定之可能。
四、綜上所述，原確定判決既已依法律本於職權對於證據之取捨
    ，詳敘其判斷之依據及認定之理由，對於被告所辯如何不足
    採信，亦詳予指駁，被告所提出之前開證據資料復顯已無從
    調查，經核難認足以動搖原有罪之確定判決，而受有輕於原
    判決罪名之確實性，自與刑事訴訟法第420條第1項第6款聲
    請再審要件之未符。本件再審之聲請，為無理由，應予駁回
    。
五、按聲請再審之案件，除顯無必要者外，應通知聲請人及其代
    理人到場，並聽取檢察官及受判決人之意見。但無正當理由
    不到場，或陳明不願到場者，不在此限；又所稱「顯無必要
    者」，係指聲請顯屬程序上不合法且無可補正或顯無理由而
    應逕予駁回，刑事訴訟法第429條之2、法院辦理刑事訴訟案
    件應行注意事項第177條之4分別定有明文。故有關於必要性
    之判斷，則應視踐行該法定程序是否有助於釐清聲請意旨及
    所主張之再審事由，自未排除法院於認有程序上不合法、顯
    無理由或應逕予開啟再審程序時，得不經踐行該法定程序並
    逕為裁定，故基於立法者就聽審權保障與考量司法資源有限
    性之合理分配，法院自得依據個案情節考量其必要而有判斷
    餘地。基此，本件聲請既顯無再審理由，依前開說明及刑事
    訴訟法第429條之2之立法意旨，自無通知被告到場並聽取其
    意見之必要，附此敘明。
據上論斷，依刑事訴訟法第434條第1項，裁定如主文。
中　　華　　民　　國　　111 　年　　5 　　月　　31　　日
                  刑事第四庭  審判長法　官  陳筱珮
                                    法　官  吳元曜
                                    法　官  羅郁婷
以上正本證明與原本無異。
如不服本裁定，應於裁定送達後10日內向本院提出抗告狀。
                                    書記官  蔡易霖
中　　華　　民　　國　　111 　年　　6 　　月　　1 　　日